臺灣高等法院刑事判決　　　　　　　　　　　　　　九十年度上訴字第二六四八號
　　上　訴　人
　　即　被　告　乙○○
　　指定辯護人　本院甲○
右上訴人因違反毒品危害防制條例案件，不服臺灣臺北地方法院八十八年度訴字第一
二二五號，中華民國九十年七月十日第一審判決（起訴案號：臺灣臺北地方法院檢察
署八十八年度偵字第四九五０、七五七九號）提起上訴，本院判決如左：
    主  文
原判決撤銷。
乙○○無罪。
    理  由
一、公訴意旨略以：被告乙○○與丙○○（已改名丁○○，經原審法院另案判處罪刑
    確定）共同基於概括犯意之聯絡，由被告提供毒品，丙○○負責找買主並交付毒
    品收取價金之方式，連續於（一）民國八十七年七月至十月間，在臺北市○○區
    ○○路四段一四五巷十七號前，以新台幣（下同）一千元至二千元不等之代價，
    多次販賣第二級毒品安非他命（下稱安非他命）與陳淑麗施用，（二）八十八年
    一月初及同年一月中旬，在上址，以五百元及一千元之代價，先後二次販賣安非
    他命與藍秀卿及蕭筱蘭（按應係蕭筱嵐之誤載）。（三）八十八年二月初，在上
    址，以一千元之代價，販賣安非他命與藍秀卿、蕭筱蘭（按應係蕭筱嵐之誤載）
    及張天珍等人。又被告基於概括之犯意，連續於（一）八十七年三月至同年十二
    月底，在臺北市○○路○段一四五巷十七號二樓，以每次一千元之代價，販賣安
    非他命與丙○○。（二）八十八年二月十四日十一時許，在臺北市○○區○○路
    三段二五二巷十九號，以五百元之代價販賣安非他命與陳隆榮。被告嗣於同年二
    月十四日十五時三十分許，在同市○○路○段二五二巷（按警局偵訊筆錄載為三
    五二巷）十九號經警查獲，並分別查扣得內含潘他唑新成分液體之注射針筒二支
    、安非他命吸食器乙組、含安非他命殘渣之小型電燈泡二個、含安非他命之小型
    分裝袋乙個等物，因認被告涉犯毒品危害防制條例第四條第二項之販賣第二級毒
    品罪嫌。
二、按犯罪事實應依證據認定之，無證據不得推定其犯罪事實；又不能證明被告犯罪
    者，應諭知無罪之判決；刑事訴訟法第一百五十四條、第三百零一條第一項分別
    定有明文。又犯罪事實之認定，應憑真實之證據，倘證據是否真實尚欠明確，自
    難以擬制推測之方法，為其判斷之基礎；而認定犯罪事實之證據係指足以認定被
    告確有犯罪行為之積極證據而言，該項證據自須適合於被告犯罪事實之認定，始
    得採為斷罪資料，有最高法院五十三年台上字第六五六號、二十九年上字第三一
    ０五號判例可資參照。又按共同被告所為不利於己之供述，雖得採為其他共同被
    告犯罪之證據，惟此項不利於己之供述，須無瑕疵可指，而就其他方面調查，又
    與事實相符，始得採為其他共同被告犯罪事實之認定，尚難專憑該供述，即為其
    他共同被告犯罪事實之認定（參照最高法院三十一年上字第二四二三號、四十六
    年台上字第四一九號判例）。
三、公訴人認被告涉有販賣第二級毒品罪嫌，係以右揭事實，業據證人陳隆榮及共同
    被告丙○○證述甚詳，又有扣案之安非他命吸食器乙組、含安非他命殘渣之小型
    電燈泡二個、含安非他命之小型分裝袋乙個可資佐證為其論據。
四、訊據被告堅決否認有與丙○○共同連續販賣第二級毒品之犯行，辯稱：伊並未交
    付安非他命予丙○○，且不認識陳淑麗、蕭筱嵐、藍秀卿、張天珍等人。朋友帶
    伊去臺北市○○路，伊不認識陳隆榮，伊未販賣安非他命給陳隆榮，伊買安非他
    命是自己吃等語。
五、經查：
（一）公訴人起訴：「被告與丙○○共同基於概括犯意之聯絡，由被告提供毒品，丙○○負責找買主並交付毒品收取價金之方式，連續於（一）八十七年七月至十
      月間，在臺北市○○區○○路四段一四五巷十七號前，以新台幣（下同）一千
      元至二千元不等之代價，多次販賣安非他命與陳淑麗施用，（二）八十八年一
      月初及同年一月中旬，在上址，以五百元、一千元之代價，先後二次販賣安非
      他命與藍秀卿及蕭筱蘭。（三）八十八年二月初，在上址，以一千元代價，販
      賣安非他命與藍秀卿、蕭筱蘭及張天珍等人。又於八十七年三月至同年十二月
      底，在臺北市○○路○段一四五巷十七號二樓，以每次一千元之代價，販賣安
      非他命與丙○○」。涉有販賣第二級毒品罪嫌部分，主要係以共同被告丙○○
      之證言為依據。經查起訴書所載被告涉嫌販賣安非他命予「蕭筱蘭」一節，惟
      查本案全卷並無蕭筱蘭其人，僅有「蕭筱嵐」者（見八十八年度偵字第七五七
      九號卷第六十九頁），則起訴書所載蕭筱蘭應係蕭筱嵐之誤載，合先敘明。又
      查共同被告丙○○（已改名丁○○）於八十八年三月二日警局偵訊時供稱：（
      你所吸用之毒品係向何人購買？每次價格多少？購買幾次？如何聯絡？）我所
      施用之毒品係向「張建華」購買，每次新台幣（以下同）壹仟元，購買過七、
      八次，都是「張建華」跑來家裡找我，‧‧‧。（你自何時施用毒品？最後乙
      次施用毒品係何時？在何地？與何人施用？）我自民國八十四年底開始染上施
      用毒品（安非他命），最後乙次施用毒品是在今（八十八）年二月十二日晚上
      與「張建華」在我房間內施用云云（見八十八年度偵字第七五七九號卷第九至
      十頁）。惟其於八十八年七月二十三日檢察官偵訊時供稱：（認不認識陳淑麗
      、藍秀卿、蕭筱嵐、張天珍？）認識，是朋友。（是否有賣安非他命給他們四
      人？）有。（「提示陳淑麗八十八年三月十七日警訊筆錄」有無意見？）是事
      實，當時他們來我家拿時，乙○○在我家，大部分是一千（元）、只有一次是
      二千（元）。（你的安非他命是跟誰買的？）乙○○。（你有無向乙○○買安
      非他命？）有。（四人中有誰認識乙○○？）綽號叫「肥利」知道乙○○在樓
      上，我只收錢和拿錢給乙○○，我一毛錢也沒有拿，我跟乙○○在昭明宮認識
      的，在木柵，我是幫乙○○賣而已，卻沒賺半毛錢，因乙○○賴在我家不肯走
      ，我也跟乙○○買，有給錢，我是八十七年三、四月間第一次跟他買，地點在
      我家，價錢是一千元，最後一次是八十七年十二月底左右跟他買，地點都是在
      我家。（有無賺錢？）沒賺錢，我買也給錢，那四人買錢都交給他。（你既買
      要給錢，幫他賣又沒賺錢，何苦？）因乙○○賴在我家不肯走，我以為幫他賣
      ，他就會走。（賣給他四人之安非他命是如何接手？）他們四人拿錢給我，我
      拿上去給乙○○，乙○○把毒品給我，我再拿給他們。（那四人為何知道要跟
      你買？）只有「肥利」知道真正賣的人是乙○○，其他人都不知道，且乙○○
      也不讓人家知道他住我家云云（見八十八年度偵字第七五七九號卷第四十九至
      五十一頁）。其於八十八年十一月十一日原審訊問時供稱：（安非他命是向乙○○買的？）對。（是否認識張天珍、藍秀卿、蕭筱嵐及陳淑麗？）認識。（
      他們是否向你買安非他命？）我幫他們拿，那是乙○○待在我家，他們四人來
      找我，有次我睡覺，乙○○還闖空門進來。（對檢察官起訴犯罪事實有何意見
      ？）是乙○○強迫我賣的，他待在我家裏，他們四人剛好來找我。（乙○○安
      非他命那來？）不知道。（有無自乙○○買安非他命？）有。（除了你外乙○○還有賣給誰？）不知道，我偵查庭前一個也說是乙○○賣給他云云。（見原
      審卷第五十頁背面至五十一頁背面）。其於八十八年十二月二十一日原審訊問
      時供稱：（是否賣給藍秀卿、蕭筱嵐、張天珍及陳淑麗？）間接而已。（直接
      賣給誰？）乙○○賴在我家不肯走，不給他開門他自己爬屋進去。（賣的時候
      交給誰？）錢交給乙○○，貨乙○○拿走。（乙○○說沒有和你一起販賣安非
      他命有無意見？）他是沒有販賣，他帶到我家強迫販賣。（東西是他拿給你？
      ）是。（賣給陳淑麗那次分多少錢？）沒有分到。（第二次賣給藍秀卿、蕭筱
      嵐分到多少？）沒有。第三次賣給藍秀卿、蕭筱嵐、張天珍有無分到？）沒有
      。我只希望他趕快走掉云云（見原審卷第六十一、六十三頁）。其於九十年十
      一月二十八日本院調查時陳稱：（乙○○有否交安非他命給你？）有。我在原
      審作證過。（被告要求與你當面對質，有何意見？）被告曾恐嚇我，我不想對
      質。（你在原審所證述是否實在？）實在云云。共同被告丙○○（已改名丁○○）最初供稱係向被告買安非他命，其後則供稱是被告強迫其販賣，所述先後
      已屬不一，且稱其沒賺錢，因乙○○賴在其住處不肯走云云，與販賣安非他命
      之常情有異。其於偵查中供稱：「只有「肥利」知道真正賣的人，其他人都不
      知道，且乙○○也不讓人家知道他住我家云云（見八十八年度偵字第七五七九
      號卷第四十九至五十一頁）。惟查綽號「肥利」之證人陳淑麗於八十八年三月
      十七日警局偵訊時證稱：（你的綽號為何？丙○○於警訊筆錄所稱之菲麗（力
      ）是否就是你？）我的綽號「肥利」，丙○○所稱之菲麗（力）就是我沒錯。
      （你有無向丙○○購買安非他命？買幾次？多少錢？於何時、地？）我有向丙○○購買安非他命約三、四次，每次購買一至二千元，時間是八十七年七月份
      起至十月份止，地點都是在丙○○位於台北市○○區○○路四段一四五巷十七
      號住所樓下等語（見八十八年度偵字第七五七九號卷第十二頁背面）。僅證稱
      係向丙○○購買安非他命，並未言及有向被告購買安非他命之情事。共同被告
      丙○○所為不利於己之供述，有瑕疵可指，且經調查亦無相關事證足認與事實
      相符，尚難採為認定被告犯罪事實之證據。而證人藍秀卿於八十八年三月十二
      日警局偵訊時證稱：（你於今（十二）日因何事至本分局製作筆錄？）因我曾
      於今年元月起陸陸續續向丙○○男子購買安非他命三次，經警通知我，我主
      動來貴分局說明。（你與蕭筱嵐綽號小蘭及何人？曾向丙○○購買安非他命幾
      次？每次價格多少？）我與蕭筱嵐綽號小蘭以及綽號天真張天珍三人，分別是
      我與蕭筱嵐購買三次，日期為八十八年元月初，新台幣伍佰元。第二次是八十
      八年元月中旬壹仟元，第三次在八十八年二月初我與蕭筱嵐、張天珍合購壹仟
      元。（你除向丙○○購買安非他命外，有無向其他人購買安非他命施用？）我
      除向丙○○購買安非他命之外，並未向其他人購買安非他命。（見八十八年度
      偵字第七五七九號卷第十五、十六頁）。證人蕭筱嵐於八十八年三月十六日警
      局偵訊時證稱：（你於今（十六）日因何事至本分局製作筆錄？）因我曾於今
      年元月起陸陸續續向丙○○男子購買安非他命三次，經警通知我，我主動來
      貴分局說明。（你所施用之安非他命是向何人購買？以何價格？購買幾次？地
      點？）我所施用之安非他命都是向丙○○購買的，分別於八十八年元月初，新
      台幣伍佰元，購買一小包重量我不清楚。第二次是八十八年元月中旬壹仟元，
      第三次在八十八年二月初我與藍秀卿、張天珍合購壹仟元，前兩次是我與藍秀
      卿共同合購，每次都在丙○○住家樓下購買的，每次購買的重量我都不清楚，
      他都是以壹包小塑膠袋裝著販售給我。（見八十八年度偵字第七五七九號卷第
      十九至二十頁）。證人張天珍於八十八年三月十五日警局偵訊時證稱：（你是
      否認識丙○○？曾否與丙○○共同吸食安非他命？與何人吸食？）我認識丙○○，曾與丙○○共同在一空房屋內共同吸食，詳細日期忘記了。（你是自何時
      起染上吸食安非他命的習慣？最後一次吸食是什麼時候？）我是自八十七年七
      、八月時開始吸食安非他命，最後一次是在八十七年十二月底吸食。（據藍秀
      卿稱曾與你及蕭筱嵐合購安非他命共同吸食？請說明？）藍秀卿與我是好朋友
      關係，蕭筱嵐與我是同學關係，在八十八年二月初我與蕭筱嵐、藍秀卿三人要
      向丙○○購買安非他命，因我沒有錢，才沒有出資，袛有蕭筱嵐與藍秀卿兩人
      向丙○○購買，我因沒有出錢。所以也沒有吸食。（你前後共吸食過幾次安非
      他命？你吸食安非他命由何人提供？）兩次，是由丙○○所提供的。（見八十
  八年度偵字第七五七九號卷第二十三頁正、背面）；證人張天珍於八十八年十
      一月四日原審訊問時證稱：（認識丙○○？）認識。（有無吸過安非他命）有
      。（向誰買？）丙○○。（誰介紹你向丙○○買？）陳淑麗。（向丙○○買幾
      次？）一次，他交貨給我。．．．（買多少？）一千元，重量不知道。（見原
      審卷第三十七頁正、背面）。均證稱安非他命係向丙○○購得或取得，均未言
      及向被告購買，顯難以丙○○有瑕疵之供述，即認被告與丙○○共同販賣安非
      他命或被告販賣安非他命予丙○○。至於八十八年三月一日下午三時許，在丙○○位於臺北市○○區○○路四段一四五巷十七號二樓住處扣得內含潘他唑新
      成分液體之注射針筒二支，丙○○於警局供稱不曉得係何人所有等語（見八十
      八年度偵字第七五七九號卷第九頁背面），該扣案之物亦不足以證明被告販賣
      安非他命予丙○○。
（二）公訴人起訴被告於八十八年二月十四日十一時許，在臺北市○○區○○路三段
      二五二巷十九號，以五百元之代價販賣安非他命與陳隆榮。被告於同年二月十
      四日十五時三十分許，在同市○○路○段二五二巷（警局偵訊筆錄載為三五二
      巷）十九號經警查獲，並扣得安非他命吸食器乙組、含安非他命殘渣之小型電
      燈泡二個、含安非他命之小型分裝袋乙個等物，認被告涉犯販賣第二級毒品罪
      嫌。經查公訴人起訴被告涉有此部分販賣第二級毒品犯行，係以共同被告丙○○、證人陳隆榮之證詞為其論據，然查證人陳隆榮雖於警訊中曾指證以五百元
      自被告取得安非他命云云。惟證人陳隆榮於八十八年七月二十三日檢察官訊問
      時證稱：（認識乙○○、陳錦道？）認識。（安非他命哪裏來？）我跟乙○○
      、陳錦道、「阿寬」和我一起在木新路三段三五二巷十九號一樓，那是我老家
      ，他們三人在談安非他命，我湊進去跟他們聊一聊，我一千元放桌上請他們幫
      我調，我繼續做我的工作，後來桌上就有一包安非他命，事實上我不知道誰調
      給我的等語（見八十八年度偵字第四九五０號卷第五十一頁正、背面）。而丙○○於原審訊問時亦證稱不認識陳隆榮等語（見原審卷第六十二頁），且被告
      於警局偵訊、檢察官偵查、堅決否認有前揭販賣安非他命與陳隆榮之犯行，載
      明於警訊筆錄、檢察官訊問筆錄（見上開偵字第四九五０號卷第六頁背面、三
      十四頁背面），而證人陳隆榮證詞，亦不能確定係被告所為，顯不足以證明被
      告有販賣安非他命予陳隆榮之犯行。至於扣案安非他命吸食器乙組、含安非他
      命殘渣之小型電燈泡二個、含安非他命之小型分裝袋乙個，係陳隆榮所有，據
      被告及陳隆榮於警局供明（見上開偵字第四九五０號卷第五頁背面、第八頁背
      面），上開證物亦不足以證明被告販賣安非他命予陳隆榮。至於被告供稱伊買
      安非他命是自己吃等語，涉有施用安非他命犯行部分，已由檢察官聲請原審法
      院另行處理（經聲請送勒戒處所觀察、勒戒，臺灣臺北地方法院以八十八年度
      毒聲字第六七一號裁定「乙○○施用第二級毒品，應送勒戒處所觀察、勒戒」
      ，有該裁定附卷可稽），附此敘明。
（三）公訴人所述各項證據均不足以證明被告有販賣安非他命之行為。此外，復查無
      其他積極證據足認被告有被訴之販賣第二級毒品之犯行，不能證明被告犯罪。
六、綜上所述，尚不能證明被告犯罪。原判決未詳加論究，認定被告構成犯罪，僅以
    查無積極證據足資認定被告有何獲利之事實，變更起訴法條，改依毒品危害防制
    條例第八條第二項之轉讓第二級毒品罪名，予以論罪科刑，尚有未合。被告上訴
    意旨否認犯罪，指摘原判決不當，為有理由，自應由本院將原判決撤銷，依法改
    判被告無罪之判決。
據上論斷，應依刑事訴訟法第三百六十九條第一項前段、第三百六十四條、第三百零
一條第一項，判決如主文。
本案經檢察官林炳雄到庭執行職務
中      華      民      國    九十一    年      一      月    二十九    日
                              臺灣高等法院刑事第三庭
                                  審判長法  官  張  連  財
                                        法  官  張  傳  栗
                                        法  官  李  英  勇
右正本證明與原本無異。
檢察官如不服本判決應於收受送達後十日內向本院提出上訴書狀，其未敘述上訴之理
由者並得於提起上訴後十日內向本院補提理由書（均須按他造當事人之人數附繕本）
。
                                        書記官  倪  淑  芳
中      華      民      國    九十一    年      一      月     三十     日
